【裁判字號】    97,抗,505
【裁判日期】    970409
【裁判案由】    撤銷假扣押
【裁判全文】
臺灣高等法院民事裁定                   97年度抗字第505號
抗  告  人  乙○○
上列抗告人因與相對人甲○○間聲請撤銷假扣押事件，對於中華
民國97年2月29日臺灣臺北地方法院97年度全聲字第141號所為裁
定提起抗告，本院裁定如下：
    主    文
抗告駁回。
抗告訴訟費用由抗告人負擔。
    理    由
一、按聲請假扣押，於本案尚未繫屬於法院前，或已繫屬於法院
    中，均得為之。且本案尚未繫屬者，債務人得聲請命假扣押
    之法院命債權人於一定期間內起訴，並於債權人不於前項期
    間內起訴時，聲請撤銷假扣押之裁定，此觀民事訴訟法第52
    4 條第2 項、第529 條之規定即明（最高法院92年度臺抗字
    第389 號裁定意旨參照）。蓋如係本案繫屬後再行聲請假扣
    押，因本案訴訟已經繫屬，無所謂命限期起訴之問題，然如
    本案經聲請撤回，因視同未起訴，此時將發生假扣押名義仍
    存在，而本案尚未起訴之情形，此即合於民事訴訟法第529
    條第1 項規定「本案尚未繫屬」之情形，債務人為避免假扣
    押之狀態懸而未決，自得依據該條規定，向法院聲請限期命
    債權人起訴，而非有此情形即可類推適用民事訴訟法第529
    條第4 項規定，由債務人聲請命假扣押之法院撤銷假扣押裁
    定。而此所謂「起訴」，係指依訴訟程序，提起訴訟，得以
    確定其私權之存在而取得給付之確定判決者而言，不問其訴
    訟為本訴、反訴、變更或追加之新訴均屬之（最高法院92年
    度臺抗字第359 號裁定意旨參照）。又債權人聲請假扣押所
    提供之擔保金，目的在保障債務人因假扣押期間執行不當所
    受之損害，雖債權人可能發生撤回訴訟後再重新起訴，而導
    致債務人需迭次聲請命限期起訴之情形，然法律既未明文限
    制債權人撤回起訴之次數，且債務人因此可能產生之損害既
    有擔保金加以確保，自無違反誠信之疑義。至於最高法院70
    年度臺抗字第505 號裁定意旨，係指債權人撤回起訴後未更
    行起訴時，債務人仍得聲請債權人限期起訴，而非謂債務人
    不經聲請債權人限期起訴即得聲請撤銷假扣押裁定。
二、抗告人於原法院聲請意旨以：相對人前於民國（下同）95年
    11月24日向原法院起訴請求抗告人拆屋還地，並於訴訟繫屬
    中聲請原法院以95年度裁全字第18508 號裁定准對抗告人之
    財產為假扣押後，據以聲請原執行法院以95年度執全字第51
    55號查封抗告人之財產，再經抗告人提供反擔保後，塗銷查
    封登記。嗣相對人於96年6 月23日具狀撤回本案訴訟之起訴
    ，依民事訴訟法第529 條第1 項規定、最高法院70年臺抗字
    第290 號裁定意旨及保障抗告人之利益，請准予撤銷上開假
    扣押裁定，並提出民事起訴狀、民事假扣押裁定聲請狀、臺
    灣臺北地方法院95年度裁全字第18508 號裁定、臺灣臺北地
    方法院提存所96年存字第2772號提存書、臺灣臺北地方法院
    囑託查封登記書、民事聲請狀、民事撤回起訴狀等為證。抗
    告意旨另以：訴經撤回，雖法律上效力視同未起訴，然其仍
    屬有起訴之事實，僅法律上效力等同於未起訴。本件兩造間
    之本案訴訟係於相對人聲請假扣押聲請前即已繫屬，而民事
    訴訟法第529 條第1 項所規定「本案尚未繫屬」，應指債權
    人於起訴前聲請假扣押並執行之情形，其目的在保護債務人
    之權益，避免假扣押狀態久懸未決，最高法院70年臺抗字第
    290 號裁定亦肯認於債權人已起訴之情況，因假扣押之狀態
    終隨判決而定，無久懸之疑慮，即便債務人聲請而法院誤命
    限期起訴，債務人仍不得據以聲請撤銷假扣押裁定。相對人
    雖撤回起訴，然既有起訴之事實，應不適用民事訴訟法第52
    9 條第1 款之規定，否則相對人反覆起訴後撤回，抗告人仍
    須迭次聲請法院命相對人限期起訴，等同相對人利用撤回起
    訴權利，長期間利用假扣押，使抗告人無法行使權利，違反
    誠信，遑論相對人以遷移新址或拒收裁定之方式阻撓，將使
    抗告人陷於無助之境。上開於相對人撤回起訴之情形，應類
    推適用民事訴訟法第529 條第1 款之規定，其效果應適用同
    法第529 條第4 項規定，抗告人即得聲請命假扣押之法院撤
    銷假扣押裁定。
三、經查，本件相對人於本案訴訟調解未成後撤回起訴，依民事
    訴訟法第263 條第1 項規定，視同未起訴。又相對人係於假
    扣押聲請前提起本案訴訟，茲因其提起之訴，已經自行撤回
    而又未更行起訴，依最高法院70年度臺抗字第505 號裁定意
    旨，抗告人仍得為命限期起訴之聲請。抗告人未依民事訴訟
    法第529 條第1 項規定，向原法院聲請命相對人於一定期間
    內起訴，逕行聲請原法院撤銷假扣押裁定，揆諸上開規定及
    說明，於法自有未合。且本件並無民事訴訟法第530條第1項
    各款所規定「假扣押原因消滅」、「債權人受本案敗訴判決
    確定」或「其他命假扣押之情事變更」等得聲請撤銷假扣押
    裁定之情形，抗告人聲請撤銷假扣押裁定，於法自有未合。
    原法院駁回抗告人之聲請，核無違誤。抗告意旨指摘原裁定
    不當，求予廢棄，為無理由，應予駁回。
據上論結，本件抗告為無理由，爰裁定如主文。
中    華    民    國    97    年    4     月    9     日
                    民事第十二庭
                        審判長法  官  陳駿璧
                              法  官  王仁貴
                              法  官  王麗莉
正本係照原本作成。
本裁定除以適用法規顯有錯誤為理由，並經本院許可外，不得再
抗告。如提起再抗告，應於收受後10日內委任律師為訴訟代理人
向本院提出再抗告狀。並繳納再抗告費新台幣１千元。
中    華    民    國    97    年    4     月    10    日
                              書記官  劉美垣


司法院資訊處製作；財團法人民間司法改革基金會備份。
